臺灣新北地方法院民事裁定  
111年度消債更字第60號
聲  請  人  林佩筠（原名：林盈君）

代  理  人  黃正琪律師（法扶律師）
上列當事人因消費者債務清理事件，聲請更生，本院裁定如下：
    主  文
聲請人甲○○自中華民國111年11月30日上午11時起開始更生程序
。
命司法事務官進行更生程序。
    理  由
一、按債務人不能清償債務或有不能清償之虞者，得依本條例所
    定更生程序，清理其債務；債務人無擔保或無優先權之本金
    及利息債務總額未逾新臺幣（下同）1,200萬元者，於法院
    裁定開始清算程序或宣告破產前，得向法院聲請更生；債務
    人對於金融機構負債務者，在聲請更生或清算前，應向最大
    債權金融機構請求協商債務清償方案，或向其住、居所地之
    法院或鄉、鎮、市、區調解委員會聲請債務清理之調解，消
    費者債務清理條例（下稱消債條例）第3條、第42條第1 項
    、第151條第1項分別定有明文。又法院開始更生程序之裁定
    ，應載明其年、月、日、時，並即時發生效力；法院裁定開
    始更生或清算程序後，得命司法事務官進行更生或清算程序
    ，必要時得選任律師、會計師或其他適當之自然人或法人一
    人為監督人或管理人，消債條例第45條第1項、第16條第1 
    項分別定有明文。
二、本件聲請意旨略以：聲請人積欠債權金融機構債務金額總計
    2,704,711元，於5年內未從事營業活動，且有不能清償債務
    之情事。聲請人現每月薪資23,000元，除個人必要支出18,0
    00元外，尚需分擔1名未成年子女扶養費9,000元，聲請人確
    有不能清償債務情事甚明，爰依法聲請鈞院准予裁定本件開
    始更生程序等語。
三、經查：
  ㈠聲請人於民國110年7月15日向本院聲請債務清理之前置調解
    ，最大債權銀行台新國際商業銀行股份有限公司（下稱台新
    銀行）於110年12月10日以陳報狀陳報經與聲請人律師確認
    聲請人入不敷出，已無還款能力，故無到場調解實益等語，
    而未於111年1月12日調解期日到場，致調解不成立等情，有
    台新銀行民事陳報狀、調解程序筆錄、調解不成立證明書附
    於本院110年度司消債調字第572號卷（下稱調解卷）可參（
    見調解卷第70頁、第75至76頁）。
　㈡聲請人主張之前開事實，業據其提出財產及收入狀況說明書
    、債權人清冊、債務人清冊、國民身分證、身心障礙證明、
    戶口名簿、戶籍謄本、財團法人金融聯合徵信中心查詢當事
    人綜合信用報告、106至110年度綜合所得稅各類所得資料清
    單、全國財產稅總歸戶財產查詢清單、新北市三重區公所弱
    勢兒童及少年生活扶助審核結果通知函、勞工被保險人投保
    資料表、保險業通報作業資訊系統資料查詢結果回覆書、台
    新銀行活期儲蓄存款存摺、玉山銀行活期儲蓄存款存摺、元
    大銀行綜合存款存摺、第一銀行活期儲蓄存款存摺、遠東銀
    行活期儲蓄存款存摺、合作金庫銀行存款存摺、聯邦銀行活
    期儲蓄存款存摺、富邦銀行活期儲蓄存款存摺、華南銀行存
    款存摺、郵政存簿儲金簿、郵政綜合儲金簿、中國信託銀行
    存款存摺、土地銀行活期性存款存摺、富邦人壽保單明細等
    件資料為證（見調解卷第5至12頁、本院卷第39至61、67至1
    49頁）。經核：
　⒈聲請人稱其每月薪資23,000元，並領有弱勢兒童及少年生活
    扶助2,047元等語，有聲請人提出之新北市三重區公所弱勢
    兒童及少年生活扶助審核結果通知函、109至110年度綜合所
    得稅各類所得資料清單、勞工被保險人投保資料表等影本為
    證，堪認聲請人每月可處分所得為25,047元（計算式：23,0
    00+2,047=25,047）。
　⒉聲請人陳報其每月生活必要支出包含房屋租金12,000元、生
    活支出6,000元，共計18,000元等節，有聲請人財產及收入
    狀況說明書在卷可參（見調解卷第44頁）。審酌聲請人所列
    每月必要支出並未超過新北市政府所公告之新北市111年度
    最低生活費用每人每月15,800元之1.2倍即18,960元（消債
    條例第64條之2參照）之標準，應可採信。聲請人復主張其
    每月尚須扶養1名未成年子女等情，亦據提出戶口名簿影本
    為證（見本院卷第55頁），本院審酌該名未成年子女現年8
    歲，是尚難以強求其自力謀生，核屬無謀生能力之人，是聲
    請人主張該名未成年子女有受其扶養之必要，應堪採信。而
    聲請人主張其支出該名未成年子女之扶養費9,000元，亦未
    逾消債條例第64條之2第2項所定受扶養者之必要生活費用（
    即新北市111年度每人每月最低生活費之1.2倍）經與其他法
    定扶養義務人分攤後之數額，自屬合理可採。因此，本院認
    聲請人每月必要生活支出及扶養費用合計應為27,000元（計
    算式：18,000元＋9,000元＝27,000元）。
　㈢因此，以聲請人每月可處分所得25,047元，扣除每月生活必
    要及扶養費用支出27,000元後，已無餘額。縱聲請人名下有
    富邦人壽保險保單價值準備金158,436元（計算式：99,905
    元＋58,531元＝158,436元），有全國財產稅總歸戶財產查詢
    清單、保險業通報作業資訊系統資料查詢結果表、富邦人壽
    保單資料查詢等影本在卷可參（見本院卷第71至77、149頁
    ），仍未達聲請人前揭所負欠之債務總額2,704,711元。本
    院依據聲請人現況之財產、勞力及信用等清償能力為綜合判
    斷，堪認聲請人客觀上處於因欠缺清償能力而不足以清償債
    務之經濟狀態，符合消債條例第3條所規定「債務人不能清
    償債務」之情形。
四、綜上所述，本件聲請人為一般消費者，並未從事營業活動，
    其有不能清償債務之情，又其所負無擔保或無優先權之債務
    並未逾1,200萬元，且未經法院裁定開始清算程序或宣告破
    產，復查無消債條例第6條第3項、第8條或第46條各款所定
    駁回更生聲請之事由存在，則聲請人聲請本件更生，即屬有
    據，應予准許。
五、又聲請人應於更生程序開始後，由債權人會議可決或由法院
    裁定認可其更生方案後方能實行，倘未能經債權會議可決或
    經法院裁定認可，則依消債條例第61條第1項規定，除有同
    條例第12條、第64條規定情形外應續行清算程序。進入更生
    程序後，其無擔保債權均須藉更生程序以獲得清償，聲請人
    應盡所能節約支出，並應努力工作以增加還款之成數及總金
    額，是於更生程序中，擬定足以為債權人接受，或可經法院
    認為公允之更生方案以供採擇，附此敘明。
六、依消債條例第11條第1項、第45條第1項、第16條第1項，裁
    定如主文。
中　　華　　民　　國　　111 　年　　11　　月　　30　　日
                  民事第一庭    法　官　朱慧真
上為正本係照原本作成
本裁定不得抗告
本裁定已於民國111年11月30日上午11時公告
中　　華　　民　　國　　111 　年　　11　　月　　30　　日
                                書記官　黃翊芳